臺灣彰化地方法院民事裁定
107年度訴字第660號
被      告
即反訴原告  賴清溪  
訴訟代理人  黃茂松律師
複代理人    林雅鳳  
被      告
即反訴原告  賴進代  
被      告  賴正杰  

訴訟代理人  徐秀鳳  
原      告
即反訴被告  賴溪山  
訴訟代理人  林世祿律師
複代理人    江欣鞠  
上列當事人間請求確認祭祀公業申報人事件，被告即反訴原告
提起反訴，本院裁定如下：
    主  文
反訴訴訟標的價額核定為新臺幣2,349,455元。
反訴原告賴清溪與賴進代應於本裁定送達翌日起10日內，補繳反
訴第一審裁判費新臺幣6,930元。逾期不繳，即駁回其反訴。
     理  由
一、按核定訴訟標的之價額，以起訴時之交易價額為準，無交易
    價額者，以原告就訴訟標的所有之利益為準，民事訴訟法第
    77條之1第2項定有明文。而以一訴主張數項標的者，其價額
    合併計算之；但所主張之數項標的互相競合或應為選擇者，
    其訴訟標的價額，應依其中價額最高者定之，同法第77條之
    2第1項亦有明定。
二、本件反訴聲明一係訴請確認反訴原告賴清溪、賴進代2人為
    祭祀公號賴清渠之申報權人（本院卷6第209頁），核其性質
    屬於財產權訴訟，因在客觀上不能核定其訴訟標的價額，依
    民事訴訟法第77條之12規定，以同法第466條所定不得上訴
    第三審之最高利益數額加10分之1（最高法院98年度台抗字
    第258號民事裁定意旨參照），訴訟標的價額核定為新臺幣
    （下同）165萬元。
三、本件反訴聲明二係訴請確認反訴原告賴清溪、賴進代2人為
    祭祀公號賴清渠之派下現員；反訴聲明三係訴請確認反訴被
    告賴溪山非祭祀公號賴清渠之派下現員（本院卷6第209頁）
    ，茲查：
　㈠按確認祭祀公業派下權存在與否事件，係因財產權而起訴，
    其訴訟標的價額之核定，應依該祭祀公業之總財產價額中訟
    爭派下權所占之比例，計算其價額（最高法院72年台抗字第
    371號裁判、72年度第2次、92年度第8次民事庭會議決議要
    旨參照）。故對被告訴請確認自己派下權存在，其訴訟標的
    係原告主張自己對於祭祀公業之權利，關於訴訟標的之價額
    ，即應依其主張祭祀公業之總財產價額中訟爭派下權所占之
    比例，計算其價額。而請求確認被告派下權不存在，其訴訟
    標的係否認被告所主張對於祭祀公業之權利，關於訴訟標的
    之價額，即應依被告所主張祭祀公業之總財產價額中訟爭派
    下權所占之比例，計算其價額（最高法院103年度台抗字第4
    82號裁定要旨參照）。倘原告以一訴對被告同時請求確認自
    己派下權存在以及被告派下權不存在，二標的之訴訟目的並
    非相同，各存有不同訴訟利益，應分別核定計算其價額（最
    高法院107年度台抗字第96號裁定要旨參照）。又按家族之
    分之曰「房」，「份」即份額，為應得之數。「房份」合稱
    ，即派下子孫對祭祀公業享受權利與負擔義務之比例與份額
    。於設立人各房間，係均分而平等，爾後派出之各房，則按
    各房派出之男子之人數而決定之。換言之，設立人派出之小
    房之房份，則與各代分房數之相乘積數，成反比例，而為派
    下權所佔之比例（最高法院86年度台上字第554號判決要旨
    參照）。另死亡絕嗣或已拋棄派下身分權與財產權者之房份
    額歸由同一世代其他分房分得。
　㈡查祭祀公號賴清渠名下有彰化縣○○鄉○○段0000000000000地號
    等4筆土地（本院卷5第106至109頁），其財產總價額為24,1
    12,857元【計算式：2,700元/平方公尺×2,878.4平方公尺＋2
    ,700元/平方公尺×5,876.19平方公尺＋3,300元/平方公尺×11
    2.2平方公尺＋3300元/平方公尺×31.88平方公尺＝24,112,857
    元】。
　㈢依反訴原告所提祭祀公號賴清渠派下全員系統表計算，反訴
    原告賴清溪之派下權所占比例為1/1536【計算式：賴文茂1/
    4×賴連豐1/2×賴盞1/2×賴山1/2×賴炎土1/2×賴修立1/4×賴水
    義1/2×賴清溪1/3＝1/1536】；反訴原告賴進代之派下權所占
    比例為1/1728【計算式：賴次元1/4×賴新鐘1/3×賴六經1/1×
    賴尊道1/4×賴椿1/3×賴平順1/1×賴再添1/4×賴進代1/3＝1/17
    28】，合計占祭祀公號賴清渠總財產價額比例為17/13824。
    準此，訴訟標的價額核定為29,653元【計算式：24,112,857
    元×17/13824＝29,653元，元以下四捨五入，下同】。
　㈣另反訴原告既否認反訴被告賴溪山為祭祀公號賴清渠之派下
    現員，則依反訴被告主張派下權所占之比例為1/36【計算式
    ：賴煥西1/3×賴澎湖1/2×賴錦墩1/3×賴溪山1/2＝1/36】。職
    是訴訟標的價額核定為669,802元【計算式：24,112,857元×
    1/36＝669,802元】。
四、綜上，本件訴訟標的價額核定為2,349,455元【1,650,000元
    ＋29,653元＋669,802元＝2,349,455元】，應徵第一審裁判費2
    4,265元，扣除反訴原告已繳金額17,335元（本院卷1第96頁
    ），應再補繳6,930元。茲依民事訴訟法第249條第1項但書
    規定，限反訴原告於收受本件裁定送達10日內補繳，逾期不
    繳，即駁回反訴原告之反訴。
中　　華　　民　　國　　111 　年　　5 　　月　　11　　日
                  民事第一庭    法　官   徐沛然
以上正本係照原本作成。
本件核定訴訟標的價額部分如不服應於本裁定送達後10日內向本
院提出抗告狀；命補繳裁判費部份不得抗告。
中　　華　　民　　國　　111 　年　　5 　　月　　11　　日
                                 書記官  游峻弦